【裁判字號】    89,上訴,1010
【裁判日期】    891221
【裁判案由】    偽造文書等
【裁判全文】
臺灣高等法院臺中分院刑事判決                  八十九年度上訴字第一一號
    上訴人  臺灣台中地方法院檢察署檢察官
    被  告  甲○○
            乙○○
右上訴人因被告等偽造文書等案件，不服臺灣臺中地方法院中華民國八十九年四月七
日第一審判決（民國八十八年度訴字第六０四號，起訴案號：臺灣臺中地方法院檢察
署民國八十七年度偵字第一七０四七號，併辦案號：同署民國八十八年度偵字第八一
五０號），提起上訴，本院判決如左：
    主  文
原判決撤銷。
甲○○共同連續行使變造私文書，足以生損害於他人，處有期徒刑壹年陸月。
乙○○共同行使變造私文書，足以生損害於他人，累犯，處有期徒刑壹年。
    事  實
一、甲○○曾因傷害案件，經臺灣臺中地方法院於民國八十七年九月十八日以八十七
    年度易字第三五一一號刑事判決量處有期徒刑三月，於同年十月十七日確定，於
    同年十一月十日易科罰金執行完畢，乙○○曾有過失致死、賭博、詐欺、違反稅
    捐稽徵法等前科紀錄，其中因詐欺等案件，經臺灣高等法院以八十一年度上訴字
    第六一七六號刑事判判處有期徒刑三年六月，於八十四年五月十日縮短刑期假釋
    執行完畢。緣甲○○原在台中市○○區○○路一段九○三號經營展鋒汽車修理廠
    ，與乙○○基於意圖為自己不法所有及行使變造私文書之共同犯意聯絡，思以借
    屍還魂方式，謀取不法利益，於八十六年九月十五日，得知謝新發所有牌照號碼
    ＯＬ－八六○六號、一九九五年出廠之賓士Ｅ二二○型自小客車，因車禍撞壞車
    頭可供套裝使用，乃以新台幣（下同）五十萬元之代價向謝新發購得該部事故車
    後，再於同年月二十一日九時許，在台中市○○○街一○二號前，竊取己○○所
    有牌照號碼ＮＹ－六三六八號之同型賓士汽車，得手後，先將所竊得之ＮＹ－六
    三六八號賓士車之車身號碼撕毀，再將上開ＯＬ－八六○六號事故車之車身號碼
    及鋁牌予以切割拆下後，再轉焊於該所竊得之ＮＹ－六三六八號同型賓士車上，
    並於該ＮＹ－六三六八號賓士車上改懸掛ＯＬ－八六○六號事故車之牌照。甲○○、乙○○再將該以借屍還魂方式改裝完成之車輛，於八十六年十二月四日以一
    百零五萬元之代價，出售予不知情之謝建全（起訴書誤載為謝健全），謝建全復
    於八十七年六月三十日再將之轉售予不知情之黃森榮，致使己○○所失竊之上開
    車輛追償無著，自足生損害於己○○。嗣於八十七年七月三日下午五時四十分許
    ，經警在台中縣潭子鄉○○路○段五０號黃森榮所經營之榮豐中古汽車商行查獲
    而查悉上情。
二、甲○○復承上之概括犯意，與廖學森（另由臺灣高雄地方法院檢察署檢察官移由
    臺灣屏東地方法院併案審理）基於意圖為自己不法所有及行使變造私文書之共同
    犯意聯絡，於八十七年一月二十一日，得知陳美玲所有牌照號碼Ｎ六－一二一０
    號之ＢＭＷ五二五型自小客車，因車禍撞壞車頭，乃以二十五萬元之代價向陳美
    玲購得該部事故車後，再於同年二月十四日晚上十一時許，在台中市○○區○○
    路二段三四一號，竊取涂冬秀所有牌照號碼ＰＬ－七０六七號之同型ＢＭＷ五二
    五型自小客車，得手後，先將所竊得之ＰＬ－七０六七號自小客車之車身號碼撕
    毀，再將上開Ｎ六－一二一０號事故車之車身號碼及鋁牌予以切割拆下後，再轉
    焊於該所竊得之ＰＬ－七０六七號同型ＢＭＷ五二五型車上，並於該ＰＬ－七０
    六七號ＢＭＷ五二五型車上改懸掛Ｎ六－一二一０號事故車之牌照。甲○○、廖
    學森再將該以借屍還魂方式改裝完成之車輛，於八十七年四月六日在台中市西屯
    區惠來巷三十六號以六十七萬元之代價，出售予吳凌豪（另由臺灣高雄地方法院
    檢察署檢察官併由臺灣高雄地方法院審理），致使涂冬秀所失竊之上開車輛追償
    無著，自足生損害於涂冬秀。嗣於八十七年七月二十一日晚上十二時許，經警在
    高雄市○○區○○路三四八號上員汽車商行查獲而查悉上情。
三、甲○○復承上之概括犯意，與丁水欽（另移由臺灣高雄地方法院併案審理）基於
    意圖為自己不法所有及行使變造私文書之共同犯意聯絡，於八十七年二月十日，
    得知丁○○所有牌照號碼Ｊ六－四一二九號之ＢＭＷ七三五型自小客車，因車禍
    撞壞車體，乃以三十萬元之代價向丙○○購得丁○○所有之該部事故車後，再於
    同年三月二十九日凌晨三時許，在台中市○區○○街六八號前，竊取宋叔朋所有
    牌照號碼ＭＴ－六六二六號之同型ＢＭＷ七三五型自小客車，得手後，再以同上
    方式予以改裝及改懸牌照，甲○○、丁水欽再將該以借屍還魂方式改裝完成之車
    輛，於八十七年四月七日在台中市西屯區惠來巷三十六號以六十三萬元之代價，
    出售予吳凌豪，嗣吳凌豪再於八十七年四月二十一日在高雄市○○區○○路一０
    ０二號以六十九萬元轉售予林新慶，致使宋叔朋所失竊之上開車輛追償無著，自
    足生損害於宋叔朋。嗣於八十七年十月十五日下午三時許，經警在嘉義縣梅山鄉
    ○○村○○街十六號查獲而查悉上情。
四、案經臺中市警察局第五分局報請臺灣臺中地方法院檢察署檢察官偵查起訴，及由
    高雄縣警察局岡山分局報請臺灣高雄地方法院檢察署呈由臺灣高等法院檢察署令
    轉臺灣臺中地方法院檢察署檢察官移送併案審理。
    理  由
一、訊據被告甲○○對於價購右揭牌照號碼ＯＬ－八六０六號、Ｎ六－一二一０號之
    事故車轉售，及以其名義簽立牌照號碼Ｊ六－四一二九號事故車等事實，固所是
    認，但與被告乙○○均弗承有行使變造私文書及竊盜等犯行，被告甲○○辯稱：
    上開改懸掛ＯＬ－八六○六號牌照之ＮＹ－六三六八號賓士自小客車，乃被告乙○○向伊購買謝新發所有ＯＬ－八六○六號事故車後，加以修護後再賣回與伊，
    伊再出售予謝建全，該部己○○所失竊之ＮＹ－六三六八號賓士自小客車，非伊
    所竊取，車身號碼及鋁牌亦非伊所變造；至伊購買牌照號碼Ｎ六－一二一０號之
    事故車，亦同上方式處理，伊無竊盜同型車輛加以變造之情事；另該部牌照號碼
    Ｊ六－四一二九號事故車，係綽號「阿三」之人所購買，因伊借支票予「阿三」
    ，為求保障，才以伊名義訂立買賣合約書云云。被告乙○○則以伊從事貨車隨車
    工作，並未竊取己○○所失竊之ＮＹ－六三六八號賓士自小客車，亦從未向被告
    甲○○購入事故車並加以變造諸語置辯。然查：
    （一）被告甲○○曾在台中市○○區○○路一段九○三號經營展鋒汽車修理廠，
          其於八十六年九月十五日，以五十萬元之代價，向謝新發購買車號ＯＬ－
          八六○六號之事故車一部，嗣於同年十二月四日，以一百零五萬元之代價
          ，出售為警查獲轉焊車身號碼、鋁牌及改懸掛ＯＬ－八六○六號牌照之Ｎ
          Ｙ－六三六八號賓士車予謝建全等情，業據被告甲○○於警訊、偵查及原
          審法院審理時供承在卷（見偵字第一七０四七號卷第八、九、十、五十頁
          ，原審卷第七十四、七十五頁），核與證人謝新發、謝建全、賴慶隆、盧
  瑞雄、黃森榮等人證述車輛買賣情節相符（見右開偵查卷第十三頁至第十
          七頁，第四十八、四十九頁，原審卷第三十九、四十、五十七頁）；次查
          上開為警查扣之ＮＹ－六三六八號賓士車，確係於上開時、地遭竊乙節，
          亦經證人己○○於警訊及偵查中指訴在卷（見右述偵查卷第十一、十二、
          四十五、四十六、四十九頁）；再查右述己○○所失竊之自小客車，於右
          開時、地為警查獲時，車身號碼已遭變造之事實，為被告甲○○所是認無
          訛，並經檢察官勘驗無訛，製有履勘現場筆錄存卷可參（見上列偵查卷第
          四十四頁），而該車身號碼遭變造之自小客車確係被告乙○○所出售乙節
          ，復經被告甲○○堅指不移（見右列偵查卷第十、五十頁，原審卷第三十
          九、四十、七十頁，本院卷第五十七、八十頁），且有相關車籍資料、照
          片、買賣契約書、條碼、汽車新領牌照登記書、台中市警察局車輛失竊證
          明單、行車執照、贓物領據、台中市警察局第五分局函稿、保管條、名片
          、被告乙○○之相片影本等件附卷可稽（見上揭偵查卷第十八頁至第三十
          八頁，第五十二頁至第五十八頁，原審卷第五十四頁）。
    （二）如事實欄二所列之事實，業經被告甲○○於警訊時供承確有價購Ｎ六－一
          二一０號事故車，嗣即售予廖學森，迨該車修好後，復予以購買並再售予
          吳凌豪等事實（見八十七年八月十六日警訊筆錄），即吳凌豪亦供陳：牌
          照號碼Ｎ六－一二一０號自小客車，係於八十七年四月六日在台中市西屯
          區惠來巷三十六號向被告甲○○購得無訛（見八十七年七月二十五日警訊
          筆錄）；次查ＰＬ－七０六七號自小客車，係於八十七年二月十四日晚上
          十一時許，在台中市○○區○○路二段三四一號所失竊之事實，復經證人
          戊○○證述屬實；此外，尚有買賣合約書、指認照片、台中市警察局車輛
          失竊證明單等件存卷可參。
    （三）如事實欄三所列之事實，被告甲○○於警訊時亦不諱言曾以其名義簽立價
          購Ｊ六－四二一九號事故車之事實，而經警查獲該改裝完成後之Ｊ六－四
          二一九號自小客車，係於八十七年四月七日在台中市西屯區惠來巷三十六
          號，由丁水欽售予吳凌豪之事實，已據吳凌豪供陳在卷，參以台中市西屯
          區惠來巷三十六號，乃被告甲○○之戶籍所在，此亦為被告甲○○所供認
          不移等情，足見被告甲○○所稱係綽號「阿三」之人購買該Ｊ六－四二一
          九號事故車，因伊借支票予「阿三」，為求保障，才以伊名義訂立買賣合
          約書云云，當與事實不符；次查宋叔朋所有牌照號碼ＭＴ－六六二六號自
          小客車，係於八十七年三月二十九日凌晨三時許，在台中市○區○○街六
          八號前失竊乙節，迭據證人宋叔朋證述明確；此外，尚據證人丙○○、林
          新慶、丁○○等人證述在卷，復有買賣合約書、指認照片、台中市警察局
          車輛失竊證明單等件存卷可考。
    （四）綜上所述，再參酌被告乙○○於原審法院審理時供陳其所有之國民身分證
          於八十三年間係因填滿了才補發，不是遺失補發等情（見原審卷第四十、
          四十一頁），暨如上所陳，右列各該事故車一經被告甲○○價購後，即以
          如前所述借屍還魂之方式出售，謂其不知其中情由，孰人能信﹖足見被告
          等矢口否認右揭犯行，當係圖卸刑責之詞，尚難憑信，從而事證明確，被
          告等之犯行均堪認定，各應予依法論科。
二、按被告等以右揭方式變造己○○所有牌照號碼ＮＹ－六三六八號賓士自小客車，
    再將之出售，致使己○○所失竊之上開車輛追償無著，自足生損害於己○○。次
    按被告甲○○與與廖學森以右述之方式變造涂冬秀所有牌照號碼ＰＬ－七０六七
    號自小客車，再將之販售，致使涂冬秀所失竊之上開車輛追償無著，自足生損害
    於涂冬秀。又被告甲○○與丁水欽復以前開方式變造宋叔朋所有牌照號碼ＭＴ－
    六六二六號自小客車，再以之出售，致使宋叔朋所失竊之上開車輛追償無著，自
    足生損害於宋叔朋。核被告等所為，均係犯刑法第二百十六條、第二百十條之行
    使變造私文書罪及同法第三百二十條第一項之竊盜罪。被告等變造私文書後再持
    以行使，彼等變造私文書之低度行為，應為渠等行使變造私文書之高度行為所吸
    收，均不另論罪。被告等就如事實欄一所載之犯行，被告甲○○與廖學森就如事
    實欄二所載之犯行，被告甲○○與丁水欽就如事實欄三所載之犯行，彼此間各有
    犯意聯絡及行為分擔，已據被告甲○○供明在卷，復經吳凌豪、謝建全、謝新發
    等人證述在卷，各為共同正犯。至被告甲○○先後多次行使變造私文書及竊盜之
    犯行，各時間緊接，所犯復均為構成要件相同之罪，顯均係基於概括之犯意反覆
    為之，均為連續犯，各應以一罪論，並均依法加重其刑。被告等所犯右開各罪，
    有方法結果之牽連關係，依法應從一重之行使變造私文書罪處斷。另上訴人即檢
    察官移送併案審理部分之犯行，與檢察官起訴被告甲○○而經論罪科刑判決之犯
    行，具有連續犯之裁判上一罪關係，亦為起訴效力所及，本院自得併予審理。查
    被告乙○○曾有過失致死、賭博、詐欺、違反稅捐稽徵法等前科紀錄，其中因詐
    欺等案件，經臺灣高等法院以八十一年度上訴字第六一七六號刑事判判處有期徒
    刑三年六月，於八十四年五月十日縮短刑期假釋執行完畢，有被告全國前案紀錄
    表在卷可佐，其於五年內再犯上開有期徒刑以上刑之罪，為累犯，應依法加重其
    刑。原審法院未察，遽為被告等均無罪之判決，自有未洽，檢察官上訴意旨憑此
    執以指摘原判決不當，為有理由，應由本院將原判決予以撤銷改判。查被告等均
    有前科紀錄，有被告全國前案紀錄表在卷可查，彼等於犯罪後均弗承犯行，態度
    非佳，爰併審酌渠等均年富力強，竟不思以正業謀生，嚴重侵害個人之財產法益
    及其他一切情狀，量處被告甲○○有期徒刑壹年陸月，量處被告乙○○有期徒刑
    壹年。
三、據上論斷，應依刑事訴訟法第三百六十九條第一項前段、第三百六十四條、第二
    百九十九條第一項前段，刑法第二百十六條、第二百十條、第三百二十條第一項
    、第二十八條、第五十六條、第五十五條、第四十七條，罰金罰鍰提高標準條例
    第一條前段判決如主文。
本案經檢察官庚○○到庭執行職務。
中      華      民      國    八十九     年      十二     月    二十一  日
                                  臺灣高等法院臺中分院刑事第十庭
                                        審判長法  官  林  照  明
                                              法  官  蕭  廣  政
                                              法  官  李  寶  堂
右正本證明與原本無異。
如不服本判決應於收受送達後十日內向本院提出上訴書狀，其未述上訴之理由者並
得於提起上訴後十日內向本院補提理由書（均須按他造當事人之人數附繕本）。
                                              書記官  蕭  玉  真
中      華      民      國    八十九     年      十二     月    二十二  日
                                                                        Ｉ


司法院資訊處製作；財團法人民間司法改革基金會備份。
